【裁判字號】    95,交訴,32
【裁判日期】    950317
【裁判案由】    公共危險等
【裁判全文】
臺灣臺中地方法院刑事判決              95年度交訴字第32號
公  訴  人  臺灣臺中地方法院檢察署檢察官
被      告  甲○○
上列被告因公共危險等案件，經檢察官提起公訴（94年度偵字第
19189號），經本院合議庭裁定改依簡式審判程序審理，判決如
下：
    主    文
甲○○駕駛動力交通工具肇事，致人受傷而逃逸，處有期徒刑陸
月，如易科罰金，以參佰元折算壹日。緩刑貳年。
被訴過失傷害部分，公訴不受理。
    犯罪事實
一、甲○○於民國九十四年十一月一日十五時許，駕駛車牌號碼
    ＱＬ－二一二九號自用小貨車，由臺中巿西區○○路往柳川
    東路方向行駛，途經林森路與樂群街口處，因闖越紅燈，不
    慎撞擊乙○○所騎乘之車牌號碼ＨＦＣ－四○八號機車，致
    乙○○受有左手肘瘀腫傷、擦傷（二公分乘以三公分）、右
    腳踝、右大腳趾擦傷、瘀腫傷（一公分乘以一公分，二公分
    乘以四公分）等傷害（過失傷害部分，業據乙○○撤回告訴
    ，詳如後述）。肇事後，甲○○雖有下車察看受傷倒地之乙
    ○○，惟竟另行基於肇事逃逸之犯意，旋即上車並加速往柳
    川東路方向逃逸。嗣因路人及乙○○均記下上開車輛車號而
    經警循線查獲。
二、案經乙○○訴由臺中巿警察局第一分局報告臺灣臺中地方法
    院檢察署檢察官偵查起訴。
    理    由
壹、有罪部分：
一、上開肇事逃逸之犯罪事實，已據被告甲○○於警詢、偵查及
    本院審理中均坦承不諱，核與告訴人乙○○於警詢、偵查中
    所指訴之情節相符，並有臺中市○○○道路交通事故現場圖
    、臺中市○○○道路交通事故調查報告表（一）（二）、臺
    中市○○○○○道路交通管理事件通知單、行政院衛生署臺
    中醫院診斷證明書各乙份、照片十二張等附卷可稽。按汽車
    駕駛人駕駛汽車肇事致人受傷或死亡，應即採取救護或其他
    必要措施，並向警察機關報告，不得駛離或逃逸，道路交通
    管理處罰條例第六十二條定有明文。又因道路交通事故之發
    生，常非於己之鄰親家里，時有告救不能情事，乃科以肇事
    者須即採取救護或其他必要措施，並應向警察機關報告之法
    定義務，以防因就醫延誤致生無謂傷亡，並俾得通知傷亡者
    家屬到場，以明責任，是凡肇事人於行車肇事致人受傷或死
    亡，未即採取救護或其他必要措施，並向警察機關報告，即
    駕車逃逸者，均應依該規定處罰，至其嗣後是否受刑事訴追
    及已否與被害人達成民事和解，賠償損失，對其應受處罰乙
    節，並不生影響。職是之故，汽車駕駛人駕駛汽車肇事，不
    論其責任之歸屬為何，即有義務留在肇事現場，採取救護或
    其他必要措施，並向警察機關報告，以維護他人之生命與其
    他用路人之交通安全。其立法目的，既係促使駕駛人於肇事
    致死傷後，能對被害人即時救護，報告警察機關，以減少死
    傷，是該罪之成立祇以行為人有駕駛動力交通工具肇事，致
    人死傷而逃逸之事實為已足，至行為人之肇事有否過失，則
    非所問（最高法院九十二年度臺上字第四四六八號刑事判決
    參照）。本件被告駕駛車輛撞擊告訴人致其人車倒地，且告
    訴人因本件車禍人車倒地受傷，被告竟未採取救護或其他必
    要措施，並向警察機關報告，即竟行駕車離去嗣經警循線查
    獲，其肇事逃逸已甚灼然。是被告肇事逃逸之犯行，堪以認
    定，應予依法論科。
二、核被告所為，係犯刑法第一百八十五條之四之肇事逃逸罪。
    爰審酌被告肇事後棄告訴人於不顧，其罪行非微，惟考及告
    訴人受傷之程度，被告犯罪後業與告訴人達成和解，有臺中
    市南區調解委員會調解筆錄乙份在卷可參，告訴人於本院審
    理時亦表示不願追究被告，已取得告訴人諒解（見本院九十
    五年三月二日審理筆錄），犯罪後坦承犯行，態度良好等一
    切情狀，從輕量處如主文所示之刑，併諭知易科罰金之折算
    標準。又查：被告前未曾受有期徒刑以上刑之宣告，有臺灣
    臺中地方法院檢察署刑案資料查註紀錄表、臺灣高等法院被
    告前案紀錄表各乙份在卷可按。被告因一時失慮致犯本罪，
    其經此科刑教訓，當知謹慎而信無再犯之虞，本院認其所宣
    告之刑，以暫不執行為宜，爰併宣告緩刑二年，以勵自新。
貳、不受理部分：
一、公訴意旨另以：被告於上揭時、地，駕駛車牌號碼ＱＬ－二
    一二九號自用小貨車，由臺中巿西區○○路往柳川東路方向
    行駛，途經林森路與樂群街口處，原應隨時注意車前狀況，
    而依當時日間自然光線、路面無障礙、無缺陷、視距良好，
    並無不能注意情形，竟為闖紅燈而撞上告訴人所騎乘之車牌
    號碼ＨＦＣ－四○八號機車，致告訴人受有左手肘擦傷等傷
    害，因認被告另犯有刑法第二百八十四條第一項前段之過失
    傷害罪嫌云云。
二、按告訴乃論之罪，其告訴人於第一審辯論終結前，得撤回其
    告訴；又告訴經撤回者，應諭知不受理之判決，刑事訴訟法
    第二百三十八條第一項、第三百零三條第三款分別定有明文
    。經查本件被告上開犯行經檢察官以刑法第二百八十四條第
    一項前段之過失傷害罪提起公訴，依同法第二百八十七條前
    段規定係屬告訴乃論之罪，茲據告訴人於本案辯論終結前當
    庭撤回其告訴（見本院九十五年三月二日訊問筆錄），且有
    撤回告訴狀乙紙在卷可佐，依前開規定，爰不經言詞辯論逕
    行諭知不受理之判決。
據上論斷，應依刑事訴訟法第二百七十三條之一第一項、第二百
九十九條第一項前段、第三百零三條第三款、第三百零七條，刑
法第一百八十五條之四、第四十一條第一項前段、第七十四條第
一款，罰金罰鍰提高標準條例第二條，判決如主文。
中    華    民    國    95    年    3     月    17    日
                        臺灣臺中地方法院交通法庭
                                法  官  劉麗瑛
上正本證明與原本無異。
如不服本判決，應於送達後十日內向本院提出上訴狀（須附繕本
），上訴於臺灣高等法院臺中分院。
                                書記官  游智凱
中    華    民    國    95    年    3     月    17    日
附錄論罪科刑法條
中華民國刑法第一百八十五條之四
駕駛動力交通工具肇事，致人死傷而逃逸者，處六月以上五年以
下有期徒刑。


司法院資訊處製作；財團法人民間司法改革基金會備份。
